【裁判字號】    95,易,77
【裁判日期】    950725
【裁判案由】    毀棄損壞
【裁判全文】
臺灣嘉義地方法院刑事判決                95年度易字第77號
公  訴  人  臺灣嘉義地方法院檢察署檢察官
被      告  丁○○
上列被告因毀棄損壞案件，經檢察官提起公訴（95年度偵字第
120號），本院判決如下：
    主  文
丁○○使他人之不鏽鋼扶手致令不堪使用，足生損害於他人，處
拘役伍拾日，如易科罰金，以銀元參佰元即新台幣玖佰元折算壹
日。
    事  實
一、緣丁○○所有坐落於嘉義市○區○段六小段20-17地號土地
    及其地上建築物即門牌號碼嘉義市○○路254之1號鋼筋混凝
    土造建物1棟，經本院以93年度執字第13180號案強制執行後
    ，為乙○○、丙○○及戊○○等3人拍定，並於民國94年6月
    7日取得不動產權利移轉證書而取得上開不動產所有權。
    詎料丁○○因不滿上開土地及建物遭乙○○、丙○○及戊○○等人拍定，竟基於毀損上開建物內之物品之故意，於94年
    6月23日上午10時許，僱用不知情之甲○○帶領數名姓名不
    詳之工人，前往前揭建物拆毀屋內之不鏽鋼扶手，致令不堪
    使用，足生損害於乙○○、丙○○及戊○○。
二、案經乙○○、丙○○及戊○○訴由台灣嘉義地方法院檢察署
    檢察官偵查起訴。
    理  由
一、認定犯罪事實所憑之証據及理由：
(一)查被告丁○○僱用甲○○，而由甲○○帶領數名姓名不詳之
    工人，前往坐落於嘉義市○區○段六小段20-17地號土地之
    建築物即門牌號碼嘉義市○○路254之1號建物，拆毀屋內之
    不鏽鋼扶手等情，業據証人己○○証述在卷，且有照片4幁
    附卷可稽 (見偵查交查卷第6至8頁)。故甲○○帶領數名姓
    名不詳之工人，拆除前揭建物內之不鏽鋼扶手等情，應堪認
    定。而甲○○係由被告丁○○所僱用，亦經被告自承在卷，
    且有契約書附卷可稽 (見偵查交查卷第42頁)，足見前揭建
    物扶手之拆除係由被告僱用甲○○前往拆除乙情，亦堪認定
    。而前揭扶手既經拆除，業已不堪使用，自足以生損害於告
    訴人乙○○、丙○○及戊○○之所有權，被告之毀損犯行，
    自堪認定。
(二)被告雖以未請工人拆除、扶手並未附著於前揭建物仍屬於被
    告所有及拆下之扶手仍可復原，並不該當於毀棄損害罪等情
    置辯。惟查被告確曾僱用甲○○拆除前揭建物內之不鏽鋼扶
    手等情，雖據被告及証人甲○○否認在卷，惟查被告與甲○○間之僱用契約業已敘明「拆除違建之廢鐵、不鏽鋼…」等
    情，有契約書附卷可稽 (見偵查交查卷第42頁)，而甲○○
    確曾與工人至前揭建物，嗣後建物內之不鏽鋼扶手確經拆除
    ，亦有經甲○○証述在卷，且有照片4幁附卷可稽 (見偵查
    交查卷第6至8頁)。故被告辯稱未僱工拆除云云，純係卸責
    之詞，不足採信；又被告雖辯稱扶手仍屬於被告所有，惟前
    揭建物既已拍定，且業已由告訴人取得權利移轉証書，則扶
    手常助建物之效用，屬於建物之從物，仍屬於拍賣之範圍，
    被告所辯仍非可採；至於毀棄損害罪之構成要件係以毀棄、
    損壞他人之物或致令不堪用，足以生損害於公眾或他人為要
    件，而所謂「致令不堪用」係指以毀棄損壞以外之方法使物
    之一部或全部喪失效用；而「足以生損害於他人」，只須有
    發生損害之危險即為已足，不以發生實害為必要。故拆除不
    鏽鋼扶手，已使得該扶手喪失效用，且足以生損害於他人，
    被告之犯行業已明確，所辯尚難採信。
二、論罪科刑之理由：
(一)核被告所為係犯刑法第354條之罪，被告利用不知情之甲○○及工人拆除不鏽鋼扶手，係屬於間接正犯。審酌被告之知
    識程度、拆除扶手之價值及犯後之態度等一切情狀，量處如
    主文所示之刑，並諭知易科罰金之折算標準。
(二)按行為後法律有變更者，適用行為時之法律。但行為後之法
    律有利於行為人者，適用最有利於行為人之法律，刑法第2
    條第1項定有明文。又被告於犯罪時刑法第41條第1項前段規
    定：「犯最重本刑為5年以下有期徒刑以下之刑之罪，而受6
    個月以下有期徒刑或拘役之宣告，因身體、教育、職業、家
    庭之關係或其他正當事由，執行顯有困難者，得以1元以上3
    元以下折算1日，易科罰金。」又被告行為時之易科罰金折
    算標準，修正前罰金罰鍰提高標準條例第2條前段（現已刪
    除）規定，就其原定數額提高為100倍折算1日，則本件受刑
    人行為時之易科罰金折算標準，應以銀元300元折算1日，經
    折算為新臺幣後，應以新臺幣900元折算為1日。惟95年7月1
    日修正公布施行之刑法第41條第1項前段則規定：「犯最重
    本刑為5年以下有期徒刑以下之刑之罪，而受6個月以下有期
    徒刑或拘役之宣告者，得以新臺幣1000元、2000元或3000元
    折算1日，易科罰金。」比較修正前後之易科罰金折算標準
    ，以95年7月1日修正公布施行前之規定，較有利於被告，則
    應依刑法第2條第1項前段，適用修正前刑法第41條第1項前
    段規定，定其折算標準。
據上論斷，應依刑事訴訟法第299條第1項前段、刑法第354條，
第2條第1項，修正前刑法第41條第1項前段，刑法施行法第1-1條
，修正前罰金罰鍰提高標準條例第2條，現行法規所定貨幣單位
折算新台幣條例第2條，判決如主文。
本案經檢察官侯德人到庭執行職務。
中 華  民  國      95  年   7    月       25      日
           刑事第二庭   審判長法  官  夏金郎
                              法  官  洪嘉蘭
                              法  官  黃義成
以上正本證明與原本無異。
如不服本判決，應於判決送達後10日內，向本院提出上訴狀。
中 華  民  國      95  年   7    月       25      日
                              書記官  侯麗茹
附錄本判決論罪之法條：
刑法第354條：
毀棄、損壞前2條以外之他人之物或致令不堪用，足以生損害於
公眾或他人者，處2年以下有期徒刑、拘役或5百元以下罰金。


司法院資訊處製作；財團法人民間司法改革基金會備份。
